臺灣桃園地方法院民事判決
109年度訴字第1607號
原      告  李祐霖
訴訟代理人  莊秉澍律師
被      告  羅浯萍
            陳景明
            林世和

上列當事人間請求損害賠償事件，本院於民國111年3月14日辯論
終結，判決如下：
    主  文
被告丙○○、乙○○應連帶給付原告新臺幣參拾柒萬伍仟柒佰壹拾捌
元，及自民國一○九年八月十日起至清償日止，按週年利率百分
之五計算之利息。
被告乙○○、甲○○應連帶給付原告新臺幣參拾柒萬伍仟柒佰壹拾捌
元，及自民國一○九年十一月十日起至清償日止，按週年利率百
分之五計算之利息。
前二項請求，如任一被告為給付時，其他被告於其給付範圍內，
免除其給付責任。
原告其餘之訴駁回。
訴訟費用由被告連帶負擔百分之二十五，餘由原告負擔。
本判決得假執行。但被告如以新臺幣參拾柒萬伍仟柒佰壹拾捌元
為原告預供擔保後，得免為假執行。
    事實及理由
壹、程序事項
一、按訴狀送達後，原告不得將原訴變更或追加他訴，但請求之
    基礎事實同一或擴張或減縮應受判決事項之聲明者，不在此
    限，民事訴訟法第255 條第1 項第2 款、第3 款分別定有明
    文。查原告起訴時聲明第1項：被告丙○○、乙○○應連帶給付
    原告新臺幣（下同）153萬7633元，即自起訴狀繕本送達翌
    日起至清償日止，按年息百分之五計算之利息（見本院卷第
    3頁）。嗣於民國109年10月21日，原告具狀追加甲○○為被告
    ，並變更前開聲明為：㈠被告丙○○、乙○○應連带給付原告153
    萬7633元，即自起訴狀繕本送達翌日起至清償日止，按年息
    百分之五計算之利息。㈡被告乙○○、甲○○應連帶給付原告新
    台幣153萬7633元，即自民事追加暨聲請調查證據狀繕本送
    達翌日清償日止，按年息百分之五計算之利息。㈢前兩項請
    求，如被告其中一人為給付時，他被告於給付範圍內，免給
    付義務（見本院卷第149頁）。又原告於110年3月8日當庭減
    縮聲明請求之金額為150萬2750元（見本院卷第213頁），其
    餘聲明則未變更。核其所為，俱係基於本件侵權責任歸屬之
    同一基礎事實，所為追加被告甲○○，及縮減應受判決事項之
    聲明，揆之前開法條意旨，均無不合。
二、被告甲○○經合法通知，無正當理由未於最後言詞辯論期日到
    場，經核無民事訴訟法第386 條各款所列情形，爰依原告聲
    請，由其一造辯論而為判決。　　　　　
貳、實體事項
一、原告主張：被告丙○○為門牌號碼桃園市○鎮區○○路0巷00號建
    物之所有權人（下稱被告所有建物），而原告為桃園市○鎮
    區○○路0巷00號建物之所有權人（下稱系爭建物）。被告丙○○於109年2月11日下午3時8分許，僱用被告乙○○，於被告所
    有建物上搭建鐵皮屋（下稱系爭工程），並由被告甲○○實際
    施作，被告丙○○本應指示被告乙○○及甲○○以安全之方法進行
    施工，不得以電燒工具裁切鄰房之既存鐵皮，然渠等於施工
    過程中，被告甲○○以電燒器械切割系爭建物，致系爭建物3
    樓鐵皮內所包覆之材料迅速燃燒，從而引發火災（下稱系爭
    事故），致原告受有共150萬2750元之財產損害。為此，爰
    依民法第184條第1項前段、第188條第1項前段之規定提起本
    訴等語。並聲明如程序事項欄一，更正後聲明所示，且陳明
    願供擔保請准宣告假執行。
二、被告方面：　　
  ㈠被告丙○○則以：我是把系爭工程包給被告乙○○施作，被告乙○○要怎麼施作我也不清楚，此事應與我無涉。另原告所請求
    之金額過高，且未計算折舊等語，資為抗辯。並聲明：駁回
    原告之訴及其假執行之聲請。若受不利判決，願供擔保，請
    准宣告免予假執行。　
　㈡被告乙○○抗辯：我在系爭工程施作前，有先取得原告同意，
    然原告並未告知系爭建物之3樓鐵皮與木材間夾有大量易燃
    保麗龍，所以才造成火災。我是用砂輪切割的方式來施作，
    而非電燒的方式施作，況我只是監督人，實際施工人員是被
    告甲○○。另原告所請求之金額過高，且未計算折舊，又原告
    業已領取富邦產物保險之理賠金，此部分應自原告之損害額
    扣除等語。並聲明：駁回原告之訴及其假執行之聲請。若受
    不利判決，願供擔保，請准宣告免予假執行。
　㈢被告甲○○未於最後言詞辯論期間到場，惟其之前到庭則以：
    我是受僱於被告乙○○，被告乙○○要我怎麼施作我就怎麼施作
    ，雖然確實有發生系爭事故，但應與我無涉等語置辯。並聲
    明：駁回原告之訴及其假執行之聲請。若受不利判決，願供
    擔保，請准宣告免予假執行。
三、原告主張其與被告丙○○分為系爭建物及被告所有建物之所有
    權人；被告丙○○前僱用被告乙○○施作系爭工程，被告乙○○僱
    用被告甲○○實際進行施作，然被告甲○○於109年2月11日下午
    3時8分許施工過程中，發生系爭事故等情，業據其提出系爭
    建物之火災後現場照片、桃園市政府消防局提供火災調查資
    料內容等件在卷可憑（見本院卷第9-17頁），被告就此亦不
    爭執，堪信為真實。惟被告對於系爭事故之發生原因、責任
    歸屬，以及原告之損害數額俱有爭執，並各以前詞置辯。故
    本院應審酌者厥為：㈠系爭事故之發生原因為何？㈡原告於系
    爭事故之損害額為何？
四、按當事人主張有利於己之事實者，就其事實有舉證之責任，
    民事訴訟法第277 條前段定有明文。又民事訴訟如係由原告
    主張權利者，應先由原告負舉證之責，若原告先不能舉證，
    以證實自己主張之事實為真實，則被告就其抗辯事實即令不
    能舉證，或其所舉證據尚有疵累，亦應駁回原告之請求（最
    高法院17年上字第917 號判決意旨參照）。次按因故意或過
    失，不法侵害他人之權利者，負損害賠償責任，民法第184 
    條第1 項前段定有明文。前開侵權行為之成立，須行為人因
    故意過失不法侵害他人權利，亦即行為人須具備歸責性、違
    法性，並不法行為與損害間有因果關係，始能成立，且主張
    侵權行為損害賠償請求權之人，對於侵權行為之成立要件應
    負舉證責任（最高法院100 年度台上字第328 號判決意旨參
    照）。準此，茲就兩造爭議事項分述如下：
  ㈠系爭事故之發生原因為何？
  ⒈依據桃園市政府消防局勘查現場及參酌關係人談話筆錄，而
    製作之火災原因調查鑑定書（下稱系爭鑑定書）認定略以：
    系爭事故之起火處是在系爭建物3樓客廳南側中央一端處，
    已排除自燃性物質引起、外人侵入引火、微小火源（菸蒂）
    引火及電氣因素引火之可能性，起火處之鐵皮牆有切割情形
    ，牆內有保麗龍及泡棉，而被告甲○○表示系爭事故發生前，
    其確有使用砂輪機切割系爭建物3樓客廳南側中央一端處鐵
    皮牆，而砂輪機切割時，容易產生火星，故系爭事故是因施
    工不慎，於切割時產生火星，引燃起火處周圍可燃物而造成
    火災等語（見本院卷第66-67頁），足認係被告甲○○使用砂
    輪機進行系爭工程時，未注意避免切割時產生之火花，而引
    燃周圍可燃物致生火警，且按其當時情形，並無不能注意之
    情事，惟甲○○仍疏未注意致生系爭事故，則被告甲○○對於本
    件火災之發生具有過失，其過失行為與火災之發生，進而不
    法侵害原告之財產，並具有相當因果關係，依民法第184條
    第1項前段規定，應負損害賠償責任。從而，系爭事故是因
    被告甲○○施工產生火花，引燃周圍物體所致，洵無疑義。
  ⒉被告乙○○固抗辯系爭事故是因原告未告知系爭建物3樓鐵皮牆
    內包覆有易燃之保麗龍所致，故被告應無過失云云。惟據系
    爭鑑定書之火災現場平面圖可知（見本院卷第75頁），系爭
    事故之起火點為南側中央一端處即靠近牆壁之沙發區域，而
    非鐵皮牆，且系爭鑑定書已認定係施工不慎引發火災之可能
    性較大，並已排除其他導致系爭事故發生之可能性，佐以被
    告乙○○、甲○○業因系爭事故所涉失火罪嫌，經本院以109年
    度壢簡字第2151號刑事判決分別判處拘役40日、30日在案，
    有前開刑事判決及臺灣高等法院被告前案紀錄表可稽，且被
    告亦未能提出任何客觀證據，彈劾系爭鑑定書之證明力，或
    舉證以實其說。從而，被告此部分抗辯並不可採。是系爭事
    故乃因被告甲○○施工不慎所致，洵堪認定。
  ㈡原告於系爭事故之損害額為何？ 
  ⒈按不法毀損他人之物者，被害人得請求賠償其物因毀損所減
    少之價額；損害賠償，除法律另有規定或契約另有訂定外，
    應以填補債權人所受損害及所失利益為限；不能回復原狀或
    回復顯有重大困難者，應以金錢賠償其損害，民法第196條
    、第216條第1項、第215條分別定有明文。又被害人請求被
    告負損害賠償責任者，除法律另有規定或契約另有訂定外，
    應回復他方損害發生前之原狀；該項情形，債權人得請求支
    付回復原狀所必要之費用，以代回復原狀，民法第213條第1
    項、第3項亦分別定有明文。惟該回復原狀之費用以必要者
    為限，如係以新品換舊品，應予折舊（最高法院82年度台上
    字第892號判決意旨參照）。查系爭建物1樓及2樓並未遭燒
    毀，但2樓地板以及2樓通往3樓之梯間，仍因系爭事故致牆
    面和梯間受有汙損；而系爭建物3樓或遭焚毀，或因高溫而
    變色、變形乙節，有卷附桃園市政府消防局所拍攝之現場照
    片可稽（詳本院卷第84-85、86-95頁）。原告雖不爭執系爭
    建物3樓重建之鐵皮屋頂，以及鋼骨結構為被告乙○○所搭建
    （見本院卷第267頁），惟其餘部分仍主張是其本人自行修
    復，並提出新合有限公司之免用統一發票收據為證（見本院
    卷第185-187頁）。前揭單據中，清潔油漆費5萬元，屬於工
    資自無庸折舊，惟鐵皮屋、鋁門窗費11萬600元之部分則應
    予折舊。依原告提出卷附之品彩裝潢有限公司、新合有限公
    司提出之95年估價單、新合有限公司之施工證明可知，系爭
    建物之3樓鐵皮屋為95年建成（見本院卷第175-181頁），而
    維修係以新品換舊品，自應計算折舊。依行政院所頒固定資
    產耐用年數表及固定資產折舊率表，【金屬建造住宅（有披
    覆處理）】之耐用年數為20年，依平均法計算其折舊結果（
    即以固定資產成本減除殘價後之餘額，按固定資產耐用年數
    表規定之耐用年數平均分攤，計算折舊額），每年折舊率為
    20 分之1 ，並參酌營利事業所得稅查核準則第95條第6 項
    規定「固定資產提列折舊採用定率遞減法者，以1 年為計算
    單位，其使用期間未滿1 年者，按實際使用之月數相當於全
    年之比例計算之，不滿1月者，以1 月計」，上開【金屬建
    造住宅（有披覆處理）】自完工日95年，迄自系爭事故即10
    9年2月11日，已使用14年，則零件扣除折舊後之修復費用估
    定為3萬6867元【計算方式：1.殘價＝取得成本÷( 耐用年數＋
    1)即11萬600元÷(20+1)≒5267元（小數點以下四捨五入）；2
    .折舊額 ＝(取得成本－殘價)×1/（耐用年數）×（使用年數）
    即(11萬600元－5267元) ×1/20×（14+0/12）≒7萬3733元（小
    數點以下四捨五入）；3.扣除折舊後價值＝（新品取得成本－
    折舊額）即11萬600元－7萬3733元＝3萬6867元】。基此，清
    潔油漆費為5萬元無庸折舊，而鐵皮屋、鋁門窗費11萬600元
    經折舊後為3萬6867元。從而，原告因系爭事故，造成系爭
    建物之損害為8萬6867元（計算式：5萬元＋3萬6867元）。
　⒉次按當事人已證明受有損害而不能證明其數額或證明顯有重
    大困難者，法院應審酌一切情況，依所得心證定其數額，民
    事訴訟法第222條第2項定有明文。又當事人已證明受有損害
    而不能證明損害之數額時，法院應斟酌損害之原因及其他一
    切情事，作自由心證定其數額，不得以其數額未能證明，即
    駁回其請求（最高法院21年上字第972號判決要旨參照）。
    另按89年2月9日增訂民事訴訟法第222條第2項，含有證明責
    任規範存在價值，損害額證明極度困難時，法院基於全辯論
    意旨及調查證據結果，仍不能獲得損害賠償額確信時，俾使
    權利容易實現，減輕損害額證明之舉證責任（最高法院93年
    度台上字第2213號判決要旨參照）。查火災事故之侵權行為
    往往令現場物品付之一炬，自難苛令被害人於災後提出完整
    之損害證明。本件原告因系爭事故遭燒毀損害之動產項目繁
    多，難以全然細數，損害數額之證明確有相當之困難，本院
    自得依前開規定及說明，審酌其所得請求賠償之金額。依原
    告提出之尚德佛具店免用統一收據所示，就神明廳內之動產
    ，原告分別購入祖先牌位、神明用龍袍，以及神桌等物品，
    各花費7萬1851元，以及1萬7000元（見本院卷第189-191頁
    ），共8萬8851元；而其餘遭焚燬動產之損害，原告雖未能
    提出單據，惟據桃園市政府消防局於系爭事故現場所拍攝之
    照片所示，尚包括各式櫃體、衣物、沙發、桌椅和各式家電
    等物（見本院卷第85-96頁），佐以桃園地區之物價，本院
    認此部分之損害以20萬元計算，尚屬合理。基上，系爭事故
    所造成之動產損害，有祭祀用品8萬8851元，以及各式櫃體
    、衣物、沙發、桌椅和各式家電，共20萬元。從而，原告因
    系爭事故造成之動產損害為28萬8851元（計算式：7萬1851
    元＋1萬7000元＋20萬元）。
　⒊原告固提出靚寬室內裝修設計有限公司之工程報價單、施工
    廠商林鵬俤之估價單（見本院卷第225-226頁、第305-306頁
    ），主張系爭建物之損害額為150萬2750元云云。惟侵權行
    為既以回復原有之財產狀態為原則，且被告既就此爭執如前
    ，則原告自應先舉證系爭建物損害發生前之狀態，然原告提
    出之前揭證據均僅為報價單或估價單，本院尚難僅憑報價單
    或估價單即推認系爭建物原有之狀態，佐以施工廠商林鵬俤
    估價單上載明「磚造」二字（見本院卷第306頁），亦與系
    爭建物3樓之鐵皮建物材質相左，故除前揭本院所能認定之
    損害額外，其餘部分俱難認有據，應予駁回。　　
　⒋被告乙○○固抗辯原告已有請領富邦產物保險理賠，故保險金
    應予扣除云云。惟按保險制度，旨在保護被保險人，非為減
    輕損害事故加害人之責任。保險給付請求權之發生，係以定
    有支付保險費之保險契約為基礎，與因侵權行為所生之損害
    賠償請求權，並非出於同一原因。後者之損害賠償請求權，
    殊不因受領前者之保險給付而喪失。兩者除有保險法第五十
    三條關於代位行使之關係外，並不生損益相抵問題（最高法
    院68年台上字第42號判決意旨參照）。從而，被告乙○○抗辯
    應扣除原告已請領之保險費云云，尚不足採。
　⒌基上，原告因系爭事故所造成之損害共計37萬5718元（計算
    式：8萬6867元＋28萬8851元），逾此部分之請求則為無理由
    ，應予駁回。
五、再按受僱人因執行職務，不法侵害他人之權利者，由僱用人
    與行為人連帶負損害賠償責任。但選任受僱人及監督其職務
    之執行，已盡相當之注意或縱加以相當之注意而仍不免發生
    損害者，僱用人不負賠償責任，民法第188 條第1 項定有明
    文。此項僱用人責任之規定，係為保護被害人而設，就受僱
    人之範圍，應從寬解釋，不以事實上有僱傭契約為限，凡外
    觀上可令人察知行為人係為他人服勞務而受其監督者，均係
    受僱人。至執行職務行為之範圍，應包括職務上、職務上予
    以機會、與執行職務之時間或處所有密切關係，而在客觀上
    足認與其執行職務有關之行為（最高法院100 年度台上字第
    3 號判決意旨參照）。查被告甲○○為被告乙○○之受僱人，乃
    系爭工程實際施作人員，而被告乙○○為被告丙○○之受僱人，
    為系爭工程之現場監督人員，為兩造所不爭（見本院卷第11
    8頁、第196頁），被告甲○○施作系爭工程為前開侵權行為時
    ，被告乙○○、丙○○均未能舉證證明其選任受僱人及監督其職
    務之執行，已盡相當之注意或縱加以相當之注意而仍不免發
    生損害，衡之前揭規定，被告丙○○、乙○○就受僱人甲○○之過
    失所造成之損害，自應依民法第188條第1項本文規定，負連
    帶賠償責任。
六、末按給付無確定期限者，債務人於債權人得請求給付時，經
    其催告而未為給付，自受催告時起，負遲延責任；其經債權
    人起訴而送達訴狀，或依督促程序送達支付命令，或為其他
    相類之行為者，與催告有同一之效力；遲延之債務，以支付
    金錢為標的者，債權人得請求依法定利率計算之遲延利息；
    應付利息之債務，其利率未經約定，亦無法律可據者，週年
    利率為5 ％，民法第229 條第2 項、第233 條第1 項前段、
    第203 條分別定有明文。本件原告請求被告負侵權行為之損
    害賠償責任，為無確定期限、無從另為約定利率之債務，是
    原告依上開規定請求分別自被告丙○○、乙○○收受起訴狀繕本
    翌日109年8月10日起（見本院卷第33頁），及被告乙○○、甲○○收受民事追加暨聲請調查證據狀繕本翌日即109年11月10
    日起（見本院卷第150-5頁）至清償日止，按年息百分之五
    計算之利息，即屬有據。
七、綜上所述，原告依民法第184 條第1 項、第188 條第1 項之
    規定及不真正連帶債務之法律關係，請求被告丙○○、乙○○應
    連带給付原告37萬5718元，及自109年8月10日起至清償日止
    ，按年息百分之五計算之利息；被告乙○○、甲○○應連帶給付
    原告37萬5718元，及自109年11月10日起至清償日止，按年
    息百分之五計算之利息；前兩項請求，如被告其中一人為給
    付時，他被告於給付範圍內，免給付義務，為有理由，應予
    准許。逾此範圍之請求，則無理由，應予駁回。又本院判令
    被告給付金額未逾50萬元，爰依民事訴訟法第389條第1 項
    第5 款之規定，依職權宣告假執行。原告此部分聲請，僅為
    促請法院注意之性質，無庸另為准駁之諭知。被告均陳明願
    供擔保宣告免為假執行，經核並無不合，爰酌定相當擔保金
    額准許之。
八、本件事證已臻明確，兩造其餘攻擊防禦方法及所提證據，經
    本院審酌後，認於判決結果不生影響，爰不一一論列，併此
    敘明。
九、訴訟費用負擔依據：民事訴訟法第79條、第85條第2項。
中　　華　　民　　國　　111 　年　　4 　　月　　25　　日
                  民事第三庭  法　官　吳為平
以上正本係照原本作成。
如對本判決上訴，須於判決送達後 20 日內向本院提出上訴狀。
如委任律師提起上訴者，應一併繳納上訴審裁判費。
中　　華　　民　　國　　111 　年　　4 　　月　　26　　日
                              書記官  蘇玉玫